臺灣高等法院高雄分院刑事判決　　　　 94年度上易字第388號
上　訴　人　臺灣屏東地方法院檢察署檢察官
被　　　告　乙○○
選任辯護人　葉武侯　律師
上列上訴人因被告恐嚇案件，不服臺灣屏東地方法院93年度易字
第772 號中華民國94年3 月23日第一審判決（起訴案號：臺灣屏
東地方法院檢察署93年度偵字第4426號），提起上訴，本院判決
如下：
    主  文
上訴駁回。
    理  由
一、公訴意旨略以：被告乙○○以經營水果批發為業，被害人甲
    ○○原為其僱用員工，甲○○於民國92年2 、3 月間因故離
    職，旋於同年4 月間，在被告乙○○經營水果攤附近，即屏
    東市○○路1 之10號擺設攤位，攔截客戶，致使被告乙○○
    生意受影響，引發被告不滿，其間被害人數度找人排解未果
    ，嗣被告乙○○基於恐嚇之概括犯意，先於同年5 月初，派
    遣不詳姓名之人士4 名，至被害人上開擺設地點灑冥紙，以
    示警告，被告乙○○又於同年7 月10日18時4 分33秒，自00
    00000000號電話，打入被害人0000000000號電話，威脅稱：
    「你做生意就靜靜的做，好好的賣」，上開言行舉止，均使
    被害人心生畏懼，因認被告乙○○涉有刑法第305 條之恐嚇
    危害安全罪嫌云云。
二、按犯罪事實應依證據認定之，無證據不得認定犯罪事實；又
    不能證明被告犯罪者，應諭知無罪之判決；刑事訴訟法第15
    4 條第2 項、第301 條第1 項分別定有明文。次按認定不利
    於被告之證據須依積極證據，苟積極證據不足為不利於被告
    事實之認定，即應為有利被告之認定，更不必有何有利之證
    據；又犯罪事實之認定，應憑證據，如無相當之證據，或證
    據不足以證明，自不得以推測或擬制之方法，以為裁判之基
    礎（最高法院30年上字第816 號判例、40年台上字第86號判
    例參照）。又刑法第305 條之恐嚇危害安全罪係結果犯，以
    致生危害於安全為要件，即必其恐嚇致受加害之通知者，心
    生恐怖，而有不安之感覺，該條既明定「致生危害於安全」
    自應以被害人因而心生恐怖為要件，始符犯罪構成要件。
三、本件公訴人認被告乙○○涉有上開犯行，無非以被害人甲○
    ○之指訴及證人曹凱評、蔡麗滿、陳任元、許耀升、王俊中
    等人之證詞及通聯紀錄為其主要論據。經訊據被告乙○○矢
    口否認有何恐嚇之犯行，辯稱：我沒有叫人到甲○○攤位灑
    冥紙，雖曾打電話給甲○○，但並沒有說恐嚇的話，可能是
    甲○○有所誤會等語。經查：
（一）被告與被害人甲○○2 人曾因經營水果生意而相互競爭，
      及被害人甲○○在屏東市○○路1 之10號前之水果攤，於
      92年5 月初曾遭不詳姓名人士灑冥紙之情，固據被害甲○
      ○人於偵查中指稱：「乙○○是我以前的老闆，在他那學
      生意，後來於4 月份在屏東市○○路1 之10號擺水果攤」
      、「乙○○在我開店時就派綽號忠仔在我旁邊擺攤」、「
      92年5 月初有4 個人到我攤位灑冥紙」、「92年7 月10日
      乙○○打電話給我說我在那會影響到他的生意，叫我將攤
      位調一調」等語（見偵查卷第196 至197 頁）、於原審審
      理時證稱：「攤位有被灑冥紙，當天有3 、4 個人進來，
      說要錢給你，就對著我及攤位灑冥紙過來」等語（見原審
      卷第41頁）、證人即參與調解之曹凱評於偵查中證稱：「
      於92年4 月份被害人找我調解他與乙○○間之不愉快，因
      乙○○不讓他擺攤，但乙○○叫我不要管他們之間的事，
      後來我又找1 位國中同學龍仔，龍仔說乙○○仍不願意，
      我又去乙○○另外的攤位2 、3 次，最後1 次乙○○有答
      應，隔天5 月初就發生被害人攤位被灑冥紙」等語（見偵
      查卷第192 頁）、證人即屏東市○○路1 之10號自助餐店
      老闆蔡麗滿於偵查中證稱：「92年5 月初被害人有在攤位
      上，我在廚房有看到地上有冥紙，沒有看到是何人灑的」
      等語（見偵查卷第188 頁）、證人即被告員工之友人許耀
      升於偵查中證稱：「乙○○抱怨說生意都跑到被害人那邊
      」等語（見偵查卷第218 頁）、證人即被告員工陳任元於
      偵查中證稱：「乙○○與被害人間因做生意有糾紛，被害
      人離開乙○○之水果攤自己經營，乙○○叫王俊中在旁邊
      賣水果；我有參與乙○○與被害人間的調解，約5 月份時
      ，我有叫被害人不要在旁邊賣水果」等語（見偵查卷第21
      4 頁、第215 頁）；由上開被害人與證人之證述，僅足證
      明被告乙○○與被害人間有生意糾紛及被害人之攤位確曾
      遭人灑冥紙之事實，尚無證據證明係被告派遣該4 名不詳
      姓名人士至被害人攤位灑冥紙，自難以此遽認被告有派人
      灑冥紙之恐嚇行為。
（二）至公訴人另指被告於92年7 月10日18時4 分33秒曾撥電話
      予被害人，威脅稱：「你做生意就靜靜的做，好好的賣」
      等語，涉犯刑法第305 條之恐嚇危害安全罪部分，被告雖
      辯稱：我不記得有此電話內容云云，然查被告確有為此內
      容之陳述，迭據被害人於警詢、偵查中及本院審理時均為
      一致之指訴，此外，復有行動電話用戶資料及和信電訊股
      份有限公司通聯紀錄各1 份在卷可稽，堪信被害人上開指
      訴為真實，被告確有向被害人稱：「你做生意就靜靜的做
      ，好好的賣」等語，應無疑義。又本件被告固有前開陳述
      ，然按恐嚇行為必須以不法之惡害通知他人，使其心生畏
      懼方足當之，而其畏怖性之判斷應就告知之內容方法與態
      樣等，視周圍之情況，自一般人之立場予以客觀判斷，如
      其告知內容方法與態樣，尚不足以使一般人心生畏怖者，
      亦難謂恐嚇。查本件被告與被害人雖有生意糾紛，然業已
      經人調解，且參以被害人於原審審理時稱：我曾與被告調
      解1 次，當時談話氣氛融洽；被告打電話說「你做生意就
      靜靜的做，好好的賣」，我認為被告是好意，被告口氣就
      像平常講話這樣，沒有很兇的口氣等語（見原審卷第41頁
      、第47頁），足認被告與被害人間尚非處於嚴重敵對之狀
      態，再觀以被告當時除有說「你做生意就靜靜的做，好好
      的賣」外，並未再進一步表示欲對被害人不利之言語，則
      依該陳述之內容、態樣與當時客觀環境判斷，尚難認有何
      惡害之通知，亦不足以使一般人心生畏怖，況被害人於偵
      查中亦稱：92年7 月21日被告打給我說「你做生意就靜靜
      的做，好好的賣」，當時交談沒幾秒，我應喔，當時聽到
      這些話內心不會害怕，我就靜靜做等語（見偵卷第197 頁
      ），顯見被害人確未因被告之上開言詞而心生畏怖；雖被
      害人於原審審理時證稱：我當時會害怕等語，惟訊之被害
      人另指稱：我會害怕，是因為被告講完就切掉電話，我覺
      得怪怪的，如果被告多講幾句就好了等語（見原審卷第47
      頁），顯見被害人並非因被告此等「你做生意就靜靜的做
      ，好好的賣」之言詞而心生畏怖，而係因與被告通話時間
      短暫倉促，致其心生疑問而有怪怪的感覺，自難遽認上述
      言詞對被害人有致生危害於安全之情事。
（三）綜上所述，被告上開行為與刑法第305 條之恐嚇危害安全
      罪之構成要件尚屬有間。此外，復查無其他確切證據足以
      證明被告確有公訴人所指之犯行，本件要屬不能證明被告
      犯罪。
四、原審因而為被告乙○○無罪之諭知，經核尚無不合，公訴人
    上訴意旨，仍執陳詞，指摘原判決不當，為無理由，應予駁
    回。
據上論斷，應依刑事訴訟法第368條，判決如主文。
本案經檢察官林惠到庭執行職務。
中　　華　　民　　國　　94　　年　　8 　　月　　23　　日
                  刑事第七庭    審判長法  官  莊飛宗
                                      法  官  黃三友
                                      法  官  黃憲文
以上正本證明與原本無異。
不得上訴。
中　　華　　民　　國　　94　　年　　8 　　月　　24　　日
　　　　　　　　　　　　　　　　　　　書記官  葉淑華
